---
title: "Exploration et analyse"
title-block-banner: false
description: | 
  Cette page présente une exploration des différentes données ainsi qu'une analyse descriptive et statistique des ces différentes variables.
# à changer
date: "2022-12-21"
# Modifier les détails que vous voulez
author:
  - name: "Juliette Leblanc"
    # Votre site web perso ou github
    url: https://github.com/JulLeblanc
    # les champs d'affiliation sont optionnels, vous pouvez les
    # comment out en ajoutant un # devant.
    affiliation: FAS1002
    affiliation-url: https://FAS1002.github.io/A22
    # changer pour votre propre orcid id
    # https://orcid.org/ pour vous inscrire.
    # orcid: 0000-0000-0000-0000

# TRUE == Générer une citation pour cette page précise. Pour enlever, mettre false.
citation: true
# Inclure les références que vous utilisez dans vos rapports. Je conseille Zotero pour construire
# ce fichier ou de connecter RStudio directement pour pouvoir citer avec @nom-de-reference.
bibliography: references.bib
---



```{r warning=FALSE, error=FALSE}
library(tidyverse)
library(fs)
library(lubridate)
library(skimr)
library(gapminder)

```

## Statistiques descriptives

La banque de donnée regroupe deux banques de données ensembles. La première est [*Co2 and Greenhouse Gaz Emissions*](https://raw.githubusercontent.com/owid/co2-data/master/owid-co2-data.csv), qui a comme but principal de décrire comment les émissions de Co2 et de gaz à effets de serres évoluent dans chaque pays. 


La seconde banque de données est une banque de données qui est compris dans `R` dans la librairie `gapminder`. Nous utiliserons plus précisément une sous banque de donnée qui est inclus dans cette librairie, soit celle du *Life Expectancy at Birth* qui calcul l'espérance de vie moyenne des enfants à la naissance à chaque année.

```{r}
 df_gapminder <- df_gapminder |>
     pivot_longer(cols = c(2:302),
                  names_to = "years")


graph <- df_gapminder |> 
    group_by(continent,
             years) |> 
    summarise(mean = mean(value, na.rm = T))

p1 <- ggplot(data = graph_2,
        aes(x = as.numeric(years),
            y = mean,
            color = continent)) +
     geom_line(stat = "identity") +
     scale_x_continuous(n.breaks = 12) +
     theme_bw() +
     labs(title = "Évolution de l'espérance de vie",
          subtitle = "Par continents",
          source = "https://ourworldindata.org/co2-and-other-greenhouse-gas-emissions",
          x = " ",
          y = " ")

p1
```

