---
title: "Exploration et analyse"
title-block-banner: false
description: | 
  Cette page présente une exploration des différentes données ainsi qu'une analyse descriptive et statistique des ces différentes variables.
# à changer
date: "2022-12-21"
# Modifier les détails que vous voulez
author:
  - name: "Juliette Leblanc"
    # Votre site web perso ou github
    url: https://github.com/JulLeblanc
    # les champs d'affiliation sont optionnels, vous pouvez les
    # comment out en ajoutant un # devant.
    affiliation: FAS1002
    affiliation-url: https://FAS1002.github.io/A22
    # changer pour votre propre orcid id
    # https://orcid.org/ pour vous inscrire.
    # orcid: 0000-0000-0000-0000

# TRUE == Générer une citation pour cette page précise. Pour enlever, mettre false.
citation: true
# Inclure les références que vous utilisez dans vos rapports. Je conseille Zotero pour construire
# ce fichier ou de connecter RStudio directement pour pouvoir citer avec @nom-de-reference.
bibliography: references.bib
---



```{r echo=FALSE, warning=FALSE,message=FALSE}

library(tidyverse)
library(fs)
library(lubridate)
library(skimr)
library(gapminder)
```

## Statistiques descriptives

La banque de donnée regroupe deux banques de données ensembles. La première est [*Co2 and Greenhouse Gaz Emissions*](https://raw.githubusercontent.com/owid/co2-data/master/owid-co2-data.csv), qui a comme but principal de décrire comment les émissions de Co2 et de gaz à effets de serres évoluent dans chaque pays. 


La seconde banque de données est une banque de données qui est compris dans `R` dans la librairie `gapminder`. Nous utiliserons plus précisément une sous banque de donnée qui est inclus dans cette librairie, soit celle du *Life Expectancy at Birth* qui calcul l'espérance de vie moyenne des enfants à la naissance à chaque année.

```{r}
df_gapminder <- df_gapminder |> 
    pivot_longer(cols = c(2:302),
                 names_to = "years")


df_gapminder <- df_gapminder |> 
    mutate(continent = countrycode(sourcevar = df_gapminder$country,
                                   origin = "country.name",
                                   destination = "continent"))

df_gapminder$years <- as.numeric(df_gapminder$years)

ggplot(data = df_gapminder,
       aes(x = years,
           y = value)) +
    geom_line(alpha = 0.3)
```

